【裁判字號】    98,交訴,86
【裁判日期】    980909
【裁判案由】    公共危險
【裁判全文】
臺灣板橋地方法院刑事判決              98年度交訴字第86號
公  訴  人  臺灣板橋地方法院檢察署檢察官
被      告  乙○○
選任辯護人  簡炎申律師
            林光彥律師
上列被告因公共危險案件，經檢察官提起公訴（98年度偵字第
9469號），本院判決如下：
    主  文
乙○○無罪。
    理  由
一、公訴意旨略以：被告乙○○於民國98年3 月1 日17時42分許
    ，駕駛車牌號碼ZZ-905號營業用大客車，沿臺北縣三峽鎮○○路往土城市方向行駛，行經臺北縣三峽鎮○○路與中山路
    口時，本應遵守道路交通標線之指示，而依當時天候雨、日
    間有照明、路面無缺陷、無障礙物、視距良好等狀況，並無
    不能注意之情事，竟疏未注意及此，擦撞其左側同向前行由
    丙○○騎乘車牌號碼PS2-467 號搭載甲○○重型機車，丙○○及甲○○均人車倒地，上開機車並起火燒燬，致丙○○受
    有頭部外傷併肢體多處擦傷之傷害，致甲○○背部深二度燒
    燙傷佔體表面積9%之傷害（過失傷害部分未據告訴）。詎被
    告明知已肇事，竟未報警或將丙○○、甲○○送醫，反繼續
    往前行駛逃逸，嗣經警方據報到場處理，並調閱肇事地點監
    視器始循線查獲，因認被告涉犯刑法第185 條之4 肇事逃逸
    罪嫌等語。
二、按犯罪事實應依證據認定之，無證據不得認定犯罪事實；不
    能證明被告犯罪者，應諭知無罪之判決，刑事訴訟法第154
    條第2 項、第301 條第1 項分別定有明文。又犯罪事實之認
    定，應憑真實之證據，倘證據是否真實尚欠明確，自難以擬
    制推測之方法，為其判斷之基礎；而認定犯罪事實之證據係
    指足以認定被告確有犯罪行為之積極證據而言，該項證據自
    須適合於被告犯罪事實之認定，始得採為斷罪資料（最高法
    院29年上字第3105號、53年台上字第656 號判例意旨參照）
    。再依刑事訴訟法第161 條第1 項規定，檢察官就被告犯罪
    事實，應負舉證責任，並指出證明之方法。因此，檢察官對
    於起訴之犯罪事實，應負提出證據及說服之實質舉證責任。
    倘其所提出之證據，不足為被告有罪之積極證明，或其指出
    證明之方法，無從說服法院以形成被告有罪之心證，基於無
    罪推定之原則，自應為被告無罪判決之諭知（最高法院92年
    台上字第128 號判例意旨參照）。
三、公訴人認被告乙○○涉有刑法第185 條之4 之肇事逃逸罪嫌
    ，無非係以被告於警詢、偵訊中之供述、證人即被害人丙○○、甲○○於警詢、偵訊中之證述，並有道路交通事故現場
    圖、道路交通事故現場草圖、道路交通事故調查報告表(一)(二)
    與現場照片、營業用大客車車身、車尾、車體擦撞痕跡照片
    、機車燒毀照片及監視器翻拍照片、財團法人恩主公醫院診
    斷證明書等附卷可稽為主要論據。訊據被告乙○○固坦承於
    上揭時、地，確有駕駛車牌號碼ZZ-905號營業大客車，沿臺
    北縣三峽鎮○○路往土城市方向行駛，並行經臺北縣三峽鎮
    ○○路與中山路口之事實，然堅決否認有何肇事逃逸犯行，
    辯稱：公訴人所指之兩車發生擦撞時，伊並無感覺有發生擦
    撞，且繼續行駛至恩主公醫院讓參加佛光山法會回程的乘客
    下車，伊並不知悉有肇事，並無故意逃逸之犯意等語。經查
    ：
  (一)被告對其於98年3 月1 日17時42分許，駕駛車牌號碼ZZ-905
    號營業大客車，沿臺北縣三峽鎮○○路往土城市方向行駛，
    行經臺北縣三峽鎮○○路與中山路口時，與同向在大客車右
    側行駛之丙○○騎乘車牌號碼PS2-467 號重型機車搭載甲○○發生擦撞，致丙○○人車倒地，上開機車旋起火燃燒，致
    丙○○受有頭部外傷併肢體多處擦傷之傷害、甲○○受有背
    部深二度燒燙傷佔體表面積9%之傷害等情供承在卷，並據證
    人丙○○於警詢、偵訊中證述綦詳，又有臺北縣政府警察局
    三峽分局交通分隊道路交通事故現場草圖、道路交通事故現
    場圖、道路交通事故設施圖、道路交通事故調查報告表(一)、
    (二)各1 份、路口監視器翻拍照片2 幀、現場及車損照片共35
    幀、財團法人恩主公醫院乙種診斷證明書2 紙等附卷可稽（
    見98年度偵字第9469號卷第18-23 、33-42 頁、本院卷第53
    、74-82 頁），徵而可信，兩車發生擦撞之情已足認定。
  (二)再依證人丙○○於本院審理時結證稱：案發當時伊走在外側
    車道（證人原誤稱為內側，經提示現場圖及照片後，其所指
    應為外側），當時遊覽車要往右邊走，而伊要直行，伊車左
    邊把手或照後鏡的部位被後方來的遊覽車撞到；伊當時只有
    感覺有一白色大客車過去，伊並不清楚該大客車之車號、車
    型、特徵，伊急著去看被伊載的女生的狀況，沒有注意其他
    情形，兩車碰撞時沒有發生聲響，伊車往左側傾倒、略為滑
    動，然後就著火了等語（見本院卷第117 頁）、證人即被告
    搭載之乘客黃秀環於本院審理時證稱：伊參加法會後搭乘遊
    覽車返家，伊係在三峽中信房屋站下車，途中經過國道三號
    高速公路陸橋到下車期間，伊並無感覺車子有發生事故，伊
    係乘坐在後門附近的右側座位，伊直到下車前都坐在位子上
    等語（見本卷第118 頁）、證人即被告搭載之乘客周黃雪香
    於本院審理時證稱：伊參加法會後回程時，遊覽車有經過高
    速公路的陸橋，經過隧道往三峽，當時伊在三峽國中站下車
    ，伊沒有感覺到車子有特別的情況，或是有與別人發生擦撞
    ，或是突然停止等情形等語（見本院卷第119 頁）。是就上
    開證人所述內容及裕順通運有限公司98年2 月28日派車單所
    示行程紀錄、衛星地圖等相互以析，核與被告於警詢、偵查
    迄至本院審理時所供述之情節並無齟齬之處，可見被告駕駛
    之大客車在與丙○○騎乘之機車在三峽鎮○○路口與中山路
    口發生碰撞後，仍繼續向前行駛在預定地點下客，其行車之
    狀態並無明顯停頓、遲疑、查看或繼之刻意急速逃逸等情狀
    ，要屬灼然。
  (三)按刑法第185 條之4 肇事逃逸罪之成立須行為人有肇事致人
    死傷而後「逃逸」之犯罪故意及行為，考其立法理由，係「
    為維護交通安全，加強救護，減少被害人之死傷，促使駕駛
    人於肇事後，能對被害人即時救護，特增設本條關於肇事致
    人死傷而逃逸之處罰規定」，故於主觀要件上，行為人對於
    駕駛動力交通工具肇事致人死傷之事實應有所認識，並且進
    而決意擅自逃離肇事現場，始具備本罪之故意，從而被告究
    否明知其已駕車肇事致人死傷而仍有逃逸之行為，即為審究
    之要項。但查本件被告與丙○○發生交通車禍事故後，並無
    一般常見肇事車輛有明顯停頓、遲疑、查看或旋即刻意急速
    逃逸等情狀，已如前述；再者，證人黃秀環於本院審理時證
    稱大客車上乘客約40餘人，並參以大客車車長照片及兩車車
    損（含測量高度）照片，大客車因擦撞所造成之擦痕甚屬輕
    微，顯然擦撞力道並非強大，再擦撞位置高度約距地面70至
    80公分處，以被告駕駛之大客車之車型、高度，車上並搭載
    40餘名乘客，於行經該雙向八線道之四岔路口，衡情駕駛人
    所注意者，係為前方路況以順利通過交岔路口，在未聽聞有
    聲響、或車身有大幅晃動之情形，駕駛人是否能立即警覺有
    輕微之擦撞，尚非無疑。況且，本件於案發當日警方受理報
    案處理後，經以電話聯絡被告，被告亦於同日晚間即駕駛上
    開營業大客車趕赴警局接受調查並予拍照採證，毫無隱飾，
    益徵被告並無推諉卸責之意。倘無其他積極事證佐憑，要謂
    其原本不知肇事情事，並非絕無可能。至本件卷附之交通事
    故現場草圖、道路交通事故現場圖、道路交通事故調查報告
    表(一)、(二)、現場、車損及翻拍照片、財團法人恩主公醫院診
    斷證明書等證據資料，則僅可得知被告於前揭時地有因行車
    過程中致丙○○、甲○○受有傷害之情事，已如前述，然前
    開各項既有可疑，自難徒以此等事後作成之文書遽以認定被
    告即有駕駛動力交通工具肇事致人受傷而逃逸之主觀犯意。
四、綜上所述，足認被告乙○○上開所辯，應非虛妄，堪以採信
    。本件尚無從依公訴人所提出之各項證據，而達於通常一般
    之人均不致有所懷疑，而得確信其為真實之程度，尚難遽為
    被告有罪之判斷。此外，本院復查無其他積極、具體確切之
    證據足資證明被告有何肇事逃逸之公共危險犯行，揆諸上開
    判例要旨及說明，即不得遽為不利被告之認定，因不能證明
    被告犯罪，自應為無罪判決之諭知。
本案經檢察官郭季青到庭執行職務。
中    華    民    國    98    年    9     月    9     日
                  交通法庭  審判長法  官  張江澤
                                  法  官  劉景宜
                                  法  官  陳海寧
以上正本證明與原本無異。
如不服本判決應於收受本判決送達後10日內向本院提出上訴書狀
，其未敘述上訴理由者，並得於提起上訴後10日內向本院補提理
由書狀（均須按他造當事人之人數附繕本）「切勿逕送上級法院
」。
                                  書記官  潘佳欣
中    華    民    國    98    年    9     月    9     日


司法院資訊處製作；財團法人民間司法改革基金會備份。
